---
title: "SSA"
author: "Волканова Маргарита"
date: '4 апреля 2019 г '
output:
  html_document:
    toc: true 
    toc_depth: 3
    toc_float: true
    number_sections: true
---
#Классическое сезонное разложение временного ряда
#Модельные ряды
Модельные данные использую 2 и 8.
```{r}
library(stats)
library(Rssa)
data <-read.csv('D:/Dokumy/Desktop/Golyandina/stud.txt', sep="\t", header=TRUE) 
series_short<- data[1:100, 'COL8']
series_long <- data[, 'COL2'] 

```

##Длинный ряд
```{r}
s <-ssa(series_long, column.projector = "centering", row.projector = "centering")
plot(reconstruct(s, groups = list(trend = seq_len(nspecial(s))))) 
spec.pgram(series_long ,log="no",detrend=TRUE,fast =FALSE,main="Общая периодограмма",ann="False")
```

Видим, что первые два числа не имеют пар, поэтому предпологаем, что они относятся к тренду. Потом наблюдаем 3 ступеньки - 3 пары соб. чисел (3-4,5-6,7-8).
Так как изначально период нам не известен, то берем L=N/2.
```{r}
plot(s, L=500)
plot(s,  type = "paired", idx = 1:15)
plot(s, type = "vectors", idx = 1:15)
plot(s, type = "series", groups = as.list(1:15))
plot(wcor(s))
#Давайте посомтрим периоды.
pe <- parestimate(s, groups = list(c(3, 4,5,6,7,8)), method = "esprit")
pe
```


Выделим тренд и сезонность и посмотрим на шум
```{r}
#медленно меняющиеся 1,2
library(normwhn.test)
r <- reconstruct(s, groups = list(Trend = c(1, 2), Season1 = c(3,4), Season2 = c(5, 6),Season3 = c(7, 8)))
res<-residuals(r)
plot(res, main="шум",type="l")
acf(res)
 par(new=TRUE)
whitenoise.test(res)
```
По автокорреляции видно, что он является белым. 
```{r}
#медленно меняющиеся 1,2
r <- reconstruct(s, groups = list(Trend = c(1, 2), Season1 = c(3,4), Season2 = c(5, 6),Season3 = c(7, 8)))
res<-residuals(r)
plot(res, main="шум",type="l")
acf(res)
 par(new=TRUE)
whitenoise.test(res)
#С тремя компонентами сезонности шум является белым. 
```

```{r}
r <- reconstruct(s, groups = list(Trend = c(1, 2), Season1 = c(3,4), Season2 = c(5, 6)))
res<-residuals(r)
acf(res)
 par(new=TRUE)
whitenoise.test(res)
#test value=0.001444725<0.01 - нулевая гипотеза отклоняется, шум не является белым. Значит используем все три компоненты сезонности. 
```

##Короткий ряд
```{r}
s <-ssa(series_short, column.projector = "centering", row.projector = "centering")
plot(reconstruct(s, groups = list(trend = seq_len(nspecial(s))))) 
spec.pgram(series_short ,log="no",detrend=TRUE,fast =FALSE,main="Общая периодограмма",ann="False")
```
Аналогично, первые два соб. числа скорее всего относятся к тренду. Дальше у нас есть ступенечка и можем предпоожить что есть еще одна ступенька, которая потом сливается с шумом. 
```{r}
plot(s,L=50)
plot(s, type = "vectors", idx = 1:15)
plot(s,  type = "paired", idx = 1:15)
plot(s, type = "series", groups = as.list(1:15))
#Давайте посомтрим периоды.
pe <- parestimate(s, groups = list(c(3, 4,5,6,7,8)), method = "esprit")
pe
```

Выделим тренд и сезонность и посмотрим на шум.
Проверим является ли он белый с Тремя сезонностями: 
```{r}
#для 2х компонент 
#медленно меняющиеся 1,2 - тренд. Сначала рассмотрим с двумя синусами, потом с тремя. 
library(normwhn.test)
r <- reconstruct(s, groups = list(Trend = c(1, 2), Season1 = c(3,4), Season2 = c(5, 6),Season3 = c(7, 8)))
res<-residuals(r)
#plot(res, main="шум",type="l")
acf(res)
 par(new=TRUE)
whitenoise.test(res)

#является ли шум белым?
#"no. of observations" - длина ряда
#T - длина используемой периодограммы - период? 
#CVM stat MN" ?статистика Мизеса
#tMN-статистика 
#test value - p value
#Вычисляется статистика типа фон Мизеса, которая оценивается по распределению N(0,4). Таким образом, статистика конечных выборок легко генерируется.
```

test value =0.9468276, то есть шум является белым.\
Давайте посомтрим, можем ли мы уменьшесть количество компонент сезонности. Рассмотрим разложение с одной компонентой сезонности. 
```{r}
r <- reconstruct(s, groups = list(Trend = c(1, 2), Season1 = c(3,4)))
res<-residuals(r)
#plot(res, main="шум",type="l")
acf(res)
 par(new=TRUE)
whitenoise.test(res)
```

Шум все еще является белым. (test value=0.9642522)\
Теперь рассмотрим остаток без тренда. 
```{r}
r <- reconstruct(s, groups = list(Trend = c(1, 2)))
res<-residuals(r)
#plot(res, main="шум",type="l")
acf(res)
 par(new=TRUE)
whitenoise.test(res)
```

Заметим,что данный остаток уже не является белым. Это видно и по автокорреляции (она периодична) и по тесту (test value=0). Значит достаточно использовать одну компоненту сезонности. 




#Реальный ряд
Данные: Ежемесячные продажи австралийского Крепленого вина в тысячах литров с января 1980 года по июль 1995 года. Виноделами в бутылках объемом не более 1 литра. Многомерный временной ряд с 187 наблюдениями 

```{r}

data("AustralianWine")
wine <- window(AustralianWine, end = time(AustralianWine)[180])

fort <- ts(wine[, "Fortified"],frequency = 12)
plot(fort)


```

Тренд убывает,отдаленно напоминает линейный, но явно есть отклонения от него. Предполагаю, что модель мультипликативная, так как амплитуда колебаний ведет себя пропорционально тренду и шум пропорционален всему сигналу.\

```{r}
spec.pgram(fort,log="no",detrend=TRUE,xaxt='n',fast =FALSE,main="Общая периодограмма",ann="False")
axis(1, at = c(0,1,2,3,4,5,6), labels = c('0', '1/12', '2/12', '3/12', '4/12', '5/12', '6/12'))
```
На периодограммы можно видим пики, значит есть сезонные компоненты с частотами 1/12, 2/12, 3/12, 4/12, 5/12. Заметим, что частоты 6/12 нет, значит ряды, восстановленные по одной компоненте смотреть не надо - "пилы" нет.

Мультипликативная модель имеет вид: 
\[X_n=T_n(1+C_n)(1+\epsilon_n).\]

###Аддитивная модель (шаги)
\[X_n=T_n+C_n+S_n+N_t=TC_t+S_t+N_t\]
где $T_n$ - тренд, $TC_t$ - амплитуда колебаний ведет себя пропорционально тренду, $S_t$ - сезонность (с перодом p), $N_t$ - шум.\
Будем говорить про аддитивную модель, но если будет мултипликативная, то просто берем log  от ряда и дальше рассматриваем как аддитивную.\
Алгоритм разложения:\
1.Скользящее среднее с периодом p. Получаем $\hat{T_t}$\
2. $X_t-\hat{T_t}$, получаем $\hat{S_t+N_t}$\
3.Далее рассматриваем среднее арифметическое "всех январей, февралей, мартов и т.д.", то есть усредняем  \[\hat{S_t+N_t} \text{по периоду} P\]\
Получаем оценку сезонности $\hat{S_t}$ \
4.$X_t - \hat{S_t}$, получаем $\hat{T_t+N_t}$ \
5.Применяем фильтр с небольшой шириной окна к $\hat{T_t+N_t}$ и получаем $\overline{T_t}$.\
(Скользящее среднее с окном бартлетта длинной 5.)\
6.$\hat{N_t}=\hat{T_t+N_t}-\overline{T_t}$
\[X_t=\overline{T_t}+\hat{S_t}+\hat{N_t}\]


Воспользуемся функцией decompose, которая раскладывает ряд на сумму трех компонент: тренд, шум и сезонность.

```{r}
fort_d<-stats::decompose(fort,type="multiplicative",filter=NULL)
plot(fort_d)
```

Нарисум тренд на фоне ряда. Тренд достаточно резкий, хотелось бы чтобы был более гладкий. 
```{r}
plot(fort)
lines(fort_d$trend,col="red")
```

```{r}

#Рассмотрим автокорреляцию остатков
acf(fort_d$random, na.action = na.omit)
 par(new=TRUE)
whitenoise.test(na.omit(ts(fort_d$random)))
```

Остаток не периодичен по автокорреляции, по тесту test value=0.007347387<0.01 остаток белым шумом не является. Значит decompose плохо выделяет шум, еще есть предположение что шум цветной. 



##STL (seasonal trend decomposition with LOESS)
Это процедура декомпозиции временного ряда на сезонную, трендовую составляющие и остатки, которая использует метод локальных регрессий (LOESS).\
Применима только для аддитивной модели. Так как у нас мультипликативная, то стоило бы прологарифмировать ряд, но в данной ситуации у нас локально сглаживание, поэтому можно использовать для любого поведения амплитуды.

```{r}
#fort_log<-log(fort)
```

(Усовершенствование предыдущего алгоритма) 
Рассмотрим функцию stl: \
Внутренний цикл STL:\
1. Вычесть тренд $Y_t=X_t-T^{(k)}$ - состоит из сезонности $S_t$, low-frequences component "добавка к тренду" $L_t$ и шум $N_t$.\
2.Сортируем каждый сезонный компонент по периодам, сглаживаем LOESS. Получим оценку $C^{(k+1)}$ - ряд со сглаженными компонентами сезонности.\
3. Глубокое сглаживание сезонных компонент методами MA, LOESS. Получим $L^{(k+1)}$ - ряд, полученный псле MA и LOESS.\
4. Детрендирование сглаженных сезонных компонент. $S^{(k+1)}=C^{(k+1)}-L^{(k+1)}$.\
5. Десезонализация $X_t - s^{(k+1)}$.\
6. Сглаживание тренда: $T^{(k+1)} = loess(X_t - s^{(k+1)})$\
И так делаем 2-3 раза.\
Внешний цикл:\
1.Считаем остатки $R=X-T-S$\
2.Пересчитваются веса для loess\
В зависимости от данных может запускаться много раз (10-15) зависит от выбросов. 
s.degree - степень полинома при выделении сезонности,\
s.window - доля точек, нужных для выделения сезонности,\
t.degree - степень полинома при выделении тренда, \
t.window - доля точек, которые используются при выделении тренда.\
l.degree - степень полинома при выделении низких частот, \
l.window - доля точек, которые используются при выделении низких частот.\
```{r}
fort_stl<-stl(fort,s.degree=1,s.window=7,t.degree=1,t.window=18,l.degree=1, l.window=7)

plot(fort_stl)
```

Нарисум тренд на фоне ряда. 
```{r}
stl_trend<-fort_stl$time.series[,2]
plot(fort)
lines(stl_trend,col="red",type="l")
```


```{r}
acf(fort_stl$time.series[,3])
 par(new=TRUE)
whitenoise.test(fort_stl$time.series[,3])
```

Тренд более гладкий, но в шуме, на мой взгляд, есть небольшая периодичность судя по автокорреляции. 

##SSA
Выделим тренд, будем использовать длину окна кратно периоду.Возьмем длину окна -  число нацело делящееся на период + ближайшее к половине длины ряда.
```{r}

ssa_fort <- ssa(fort, L = 84)
plot(ssa_fort)
```

Четко проссматриваются 5 ступенечек - 5 пар собственных чисел. Также предполагаем, что для тренда выделена одна компонента. 2-3,4-5,6-7,8-9,10-11 - гармоники. 

```{r}
#Рассмотрим графики одной переменной 
plot(ssa_fort, type = "vectors", idx = 1:15)
#Рассмотрим парные графики 
plot(ssa_fort,  type = "paired", idx = 1:15)
#Видим, что все периоды видны, значит необходимость в последовательном SSA нет. 
```

```{r}
plot(ssa_fort, type = "series", groups = as.list(1:15))

```

К тренду отнесем только первую компаненту как медленно меняющуюся.
\
Корреляционная матрица
```{r}
plot(wcor(ssa_fort))
```
Видим, что 1, 2-3, 4-5, 6-7, 8-9 отделились хорошо, дальше началось смешивание 10-12 и дальше начинает шуметь.
```{r}
pe <- parestimate(ssa_fort, groups = list(2:11), method = "esprit")
pe
```
Периоды 6,4,3,12 и 2,4=12/5 описываются хорошо.
Выделим тренд и сезонность и посмотрим на шум. Здесь возникают проблемы. 
Так как модель у нас мультипликативная, то шум нестанционарный (а белый шум предполагает независимость и одинаковое распределение)


##Группировка
```{r}
#медленно меняющиеся 1,2

library(normwhn.test)
r <- reconstruct(ssa_fort, groups = list(Trend = c(1), Season1 = c(2,3), Season2 = c(4, 5),Season3 = c(6, 7), Season4 = c(8, 9), Season5 = c(10, 11)))
#r <- reconstruct(ssa_fort, groups = list(1,c(2,3), c(4, 5),c(6, 7), c(8, 9),  c(10, 11)))
res<-residuals(r)#jостаток
plot(r)


```

```{r}
plot(fort)
lines(r$Trend, col="red")
```

Мне кажется, что в данном случае тренд слишком гладкий. 

Рассмотрим шум
```{r}

plot(res, main="шум",type="l")
acf(res)
par(new=TRUE)
whitenoise.test(res)

```
 
Видим и по acf и по p value - что шум у нас не является белым. 


##Оценка дисперсии шума
Построим огибающие кривые для шума.
```{r}
restrend <- reconstruct(ssa(res**2, L = 21), groups = list(1))$F1
restrend <- sqrt(restrend)
plot(res, type='l')
lines(restrend, type='l', col="red")
lines(-restrend, type='l', col="red")
```




##Тренды

```{r}
plot(fort,col="black")
lines(fort_d$trend,col="blue")#decompose
lines(stl_trend,col="red")#Stl
lines(r$Trend,col="green")
legend("topright", legend = c("decompose", "stl","reconstruct"), col = c("blue","red","green"), lty = 1)

```









